【裁判字號】    99,上訴,957
【裁判日期】    991123
【裁判案由】    毒品危害防制條例
【裁判全文】
臺灣高等法院臺南分院刑事判決
上  訴  人
即  被  告  蔡瑞智
上列上訴人因毒品危害防制條例案件，不服臺灣臺南地方法院
99年度訴字第840、889號中華民國99年8月18日第一審判決（起
訴案號：臺灣臺南地方法院檢察署99年度毒偵字第965號；追加
起訴案號：99年度毒偵字第1121號），提起上訴，本院判決如下
：
    主      文
上訴駁回。
    事      實
一、蔡瑞智前因施用毒品案件，經令入戒治處所執行強制戒治後
    ，於民國（下同）97年3月18日停止處分之執行出所，並由
    臺灣臺中地方法院檢察署檢察官以97年度戒毒偵字第115號
    為不起訴處分確定。其又因肅清煙毒條例案件，經判決確定
    後入監服刑，於98年6月17日執行完畢。詎猶不知悔改及未
    戒除施用毒品惡習，明知海洛因係毒品危害防制條例第2條
    第2項第1款所稱之第一級毒品，不得施用、持有，竟仍基於
    施用第一級毒品海洛因之犯意，自99年1月28日至臺灣臺南
    地方法院檢察署觀護人室採尿之時起回溯26小時內之某時許
    止，在不詳處所，以不詳方式，施用第一級毒品海洛因1次
    。而蔡瑞智前因施用毒品案件，經臺灣臺南地方法院檢察署
    檢察官以97年度毒偵字第2926號為緩起訴處分確定，命蔡瑞
    智應隨時依臺灣臺南地方法院檢察署觀護人指定之日期採尿
    檢驗，臺灣臺南地方法院檢察署觀護人士遂於99年1月28日
    ，通知蔡瑞智到署採尿送驗，結果呈嗎啡陽性反應，始悉上
    情。
二、蔡瑞智不知悔改及未戒除施用毒品惡習，又另行起意明知海
    洛因係毒品危害防制條例第2條第2項第1款所稱之第一級毒
    品，不得施用、持有，竟仍基於施用第一級毒品海洛因之犯
    意，於99年3月2日，在臺南市灣裡地區萬年殿公共廁所內，
    以針筒注射方式，施用第一級毒品海洛因1次。因蔡瑞智前
    因施用毒品案件，經臺灣臺南地方法院檢察署檢察官以97年
    度毒偵字第2926號為緩起訴處分確定，命蔡瑞智應隨時依臺
    灣臺南地方法院檢察署觀護人指定之日期採尿檢驗，臺灣臺
    南地方法院檢察署觀護人士遂於99年3月3日，通知蔡瑞智到
    署採尿送驗，結果呈嗎啡陽性反應，始悉上情。
三、案經臺南市警察局、臺南市警察局第五分局分別移送臺灣臺
    南地方法院檢察署檢察官偵查起訴。
    理      由
壹、程序方面：
    本件上訴人即被告所犯為死刑、無期徒刑、最輕本刑為三年
    以上有期徒刑以外之罪，被告於本院審理中就被訴事實為有
    罪之陳述，經本院審判長告知簡式審判程序之旨，並聽取公
    訴人、被告之意見後，合議庭認為適宜，依刑事訴訟法第二
    百七十三條之一第一項規定，裁定進行簡式審判程序，則有
    關本件證據調查，不受刑事訴訟法第一百五十九條第一項、
    第一百六十一條之二、第一百六十一條之三、第一百六十三
    條之一及第一百六十四條至第一百七十條規定之限制，先此
    敘明。
貳、實體方面：
一、上開犯罪事實，業據被告蔡瑞智於原審及本院審理中坦承不
    諱，並有被告於99年1月28日、99年3月3日分別所採集之尿
    液送臺灣檢驗科技股份有限公司濫用藥物尿液檢驗報告呈嗎
    啡陽性反應二紙附卷足稽，是被告蔡瑞智自白核與事實相符
    ，自可採為證據，其罪證明確，犯行堪以認定。
二、查海洛因依其對社會危害性之程度，已為毒品危害防制條例
    第二條第二項第一款列為第一級毒品。核被告所為，係違反
    毒品危害防制條例第十條第一項之施用第一級毒品罪。其施
    用前持有第一級毒品之低度行為，為其施用之第一級毒品高
    度行為所吸收，不另論罪。被告二次犯行，犯意各別，時間
    不同，應予分論併罰。又被告前於81年間，因犯施用毒品罪
    等，經臺灣臺南地方法院判處有期徒刑三年二月，並經本院
    駁回上訴確定，與其他案件合併執行，於九十八年六月十七
    日執行殘刑完畢，有台灣台南地方法院檢察署刑案資料查註
    紀錄表在卷可按，其於五年之內再犯本件有期徒刑以上之罪
    ，為累犯，應依法加重其刑。
三、因而原審適用毒品危害防制條例第十條第一項、第十八條第
    一項前段，刑法第十一條前段、第五十一條第一項第五款、
    第四十七條第一項之規定，並審酌被告前因施用毒品經送觀
    察、勒戒及強制戒治治療程序後，猶不思戒絕革除惡習，仍
    為本案犯行，顯然其意志力甚為薄弱，迄未能戒除毒癮，惟
    兼衡被告施用毒品犯行，在性質上乃屬對自我身心健康之自
    戕行為，尚未嚴重破壞社會秩序、侵害他人權益，及犯後坦
    承犯行，態度尚屬良好，公訴人請求之量刑等一切情狀，分
    別量處有期徒刑十月（99年1月28日施用毒品部分)、十月(9
    9年3月2日施用毒品部分)，並定應執行刑為有期徒刑壹年等
    情。本院經核其認事用法，均無不當，量刑亦稱妥適。被告
    上訴意旨雖以：(一)被告蔡瑞智本身雖有吸食毒品習性，然其
    本身精神狀況、違法性認識顯見一般人為薄弱，被告蔡瑞智
    患有精神官能性憂鬱症、睡眠障礙等病情，請依行為  能力
    與一般人相同，請依刑法第十九條第二項減刑其刑云云；(二)
    又被告蔡瑞智本身為低收入戶，全戶共計被告母親盧麗娥、
    被告兄長蔡富吉、被告蔡瑞智三人，然被告母親盧麗娥早年
    曾因脊椎受傷且年過70歲無謀生能力，其兄蔡富吉亦患有精
    神分裂症，自身亦無謀生能力，全家均有賴被告蔡瑞智參與
    政府機關「黎明就業方案」之工作機會，維持一家人生計，
    請求考量依據刑法第五十九條規定，給予減刑云云。但查被
    告蔡瑞智縱有憂鬱症、睡眠障礙等病情屬實，惟觀之被告蔡
    瑞智於庭訊審理中之應答對話與一般人無異，而被告因有吸
    食毒品之惡習，屢次吸毒，毫無悔過之意，況刑法第十九條
    第二項係得減輕其刑，本院認其開庭期間之答話與正常人相
    同，縱有上開病情亦屬極輕微，是本院認仍不宜對被告依刑
    法第十九條第二項之規定減輕其刑；又被告蔡瑞智之母雖年
    逾七十歲，其兄蔡富吉雖有精神分裂症屬實，但被告蔡瑞智
    自80年間起即開始施用毒品，有其前科資料表足稽，而刑法
    第59條係犯罪之情狀顯可憫恕，認科以最低度刑仍嫌過重者
    ，始得酌量減輕其刑，則被告蔡瑞智此部分所辯亦與刑法第
    59條之規定不符，被告此部分所辯亦難採信，因此本院認仍
    不能依刑法第59條之規定減輕其刑；綜上所述，本件被告蔡
    瑞智之上訴為無理由，應予駁回。
據上論結，應依刑事訴訟法第三百六十八條，判決如主文。
本案經檢察官李傳來到庭執行職務。
中    華    民    國    99    年    11    月    23    日
                  刑事第七庭    審判長法  官  李文福
                                      法  官  陳顯榮
                                      法  官  顏基典
以上正本證明與原本無異。
如不服本判決應於收受送達後10日內向本院提出上訴書狀，其未
敘述上訴理由者，並得於提起上訴後10日內向本院補提理由書（
均須按他造當事人之人數附繕本）「切勿逕送上級法院」。
                                      書記官  呂嘉文
中    華    民    國    99    年    11    月    23    日
【附錄】本判決論罪科刑法條：
毒品危害防制條例第10條：
施用第一級毒品者，處 6 月以上 5 年以下有期徒刑。
施用第二級毒品者，處 3 年以下有期徒刑。

司法院資訊處製作；財團法人民間司法改革基金會備份。
